【裁判字號】    92,小上,9
【裁判日期】    921222
【裁判案由】    侵權行為損害賠償
【裁判全文】
臺灣苗栗地方法院民事判決                            九十二年度小上字第九號
    上  訴  人  乙○○
    被上訴人    富邦產物保險股份有限公司
    法定代理人  甲○○
當事人間請求侵權行為損害賠償事件，上訴人對於中華民國九十二年五月六日本院苗
栗簡易庭九十二年度苗小字第一０七號第一審判決提起上訴，本院於民國九十二年十
二月八日辯論終結，判決如下：
    主      文
原判決廢棄。
右開廢棄部分，被上訴人在第一審之訴駁回。
第一審、第二審訴訟費用新臺幣玖佰零貳元由被上訴人負擔。
    事      實
甲、上訴人方面：
一、聲明：如主文所示。
二、陳述：除與原判決記載相同均引用外，另補稱：
 （一）道路交通事故調查報告（以下簡稱系爭報告）既認定車禍經過，係被上訴人
       所承保，由訴外人林建良所駕駛之Ａ（九Ｂ五九二八號車）車未保持行車安
       全距離致追撞Ｂ車，Ｃ車也因未保持行車安全距離而追撞由被告所駕駛之Ｄ
       車（Ｍ三○一三五號車），Ｄ車被Ｃ車追撞後，又往前推撞Ａ車，Ａ車被Ｄ
       車撞後，又往前再推撞Ｂ車而肇事；Ｂ車、Ｃ車因未損壞已先行駛離等情為
       據，原審卻逕認訴外人林建良所駕駛之Ａ車追撞Ｂ車，Ｂ車追撞Ｃ車為據，
       顯與卷證資料不符。
 （二）上訴人於警訊中既已表明所駕駛之Ｄ車已煞車停止狀態，而推撞Ａ車之肇因
       ，單純係因Ｃ車自後追撞往前所致，而系爭報告亦僅記載Ａ車、Ｃ車未保持
       行車安全距離，並未認定Ｄ車有何過失，原審認定卻以系爭報告及其所附警
       訊筆錄，認定伊有過失，顯有理由矛盾，判決違背法令。
 （三）依原審卷附Ａ車車損照片所示，Ａ車車尾毀損較輕微，倘伊確有過失，毀損
       情況焉能如此輕微？況Ａ車未保持行車安全距離致追撞Ｂ車，則被上訴人所
       賠付新台幣（下同）一萬九千九百五十元，全部由伊負擔，顯有理由不備。
三、證物：引用原判決記載之證物。
乙、被上訴人方面：
    被上訴人未於最後言詞辯論期日到場，據其以前到場所為之聲明及陳述略稱：
    上訴駁回，及引用原判決之記載。
    理      由
甲、程序部分：
    本件被上訴人經合法通知，無正當理由而未於言詞辯論期日到場，核無民事訴訟
    法第三百八十六條各款所列情事，爰依上訴人聲請，由其一造辯論判決。
乙、實體部分：
一、被上訴人於原審起訴主張：上訴人所駕駛之Ｄ車，於九十年四月八日下午六時四
    十五分許，行經國道高速公路一三九公里五百公尺處（造橋段），因未保持行車
    安全距離之過失（道路交通安全規則第九十四條第一項），追撞訴外人林建良所
    駕駛之Ａ車，致該車輛後部損壞，現場由國道第二警察隊造橋分隊處理在案。前
    揭受損之自小客車係伊所承保之車輛，已依被保險人林建良申報之資料賠付修復
    費用一萬九千九百五十元，爰依保險法第五十三條、民法第一百八十四條第一項
    前段、民法第一百九十一條之二規定，代位向上訴人請求侵權行為之損害賠償等
    語，並經原審判決上訴人應如實給付。上訴人則以本件為多部車輛碰撞之交通事
    故，約有三部、四部之車輛遭警方開立未保持安全距離之罰單，惟獨伊未遭開立
    罰單，且伊所駕駛之車輛當時已經處於停車狀態，因後方之大型遊覽車未保持安
    全距離而撞及伊車輛，始在往前。況且，系爭報告車禍經過，亦認定係訴外人林
    建良所駕駛之Ａ車未保持行車安全距離致追撞Ｂ車，Ｃ車也因未保持行車安全距
    離而追撞由上訴人所駕駛之Ｄ車，Ｄ車被Ｃ車追撞後，又往前推撞Ａ車，Ａ車被
    Ｄ車撞後，又往前再推撞Ｂ車而肇事；Ｂ車、Ｃ車因未損壞已先行駛離等情為據
    ，且伊於警訊中既已表明所駕駛之Ｄ車已煞車停止狀態，而推撞Ａ車之肇因，單
    純係因Ｃ車自後追撞往前所致，故系爭報告僅記載Ａ車、Ｃ車未保持行車安全距
    離，並未認定Ｄ車有何過失，原審卻逕認訴外人林建良所駕駛之Ａ車追撞Ｂ車，
    Ｂ車追撞Ｃ車，及系爭報告內附之警訊筆錄為據，認定伊有過失，顯與卷證資料
    不符，顯有理由不備或矛盾，判決違背法令。
二、按對於小額訴訟程序之第一審裁判之上訴，非以其違背法令為理由，不得為之；
    上訴狀內應記載上訴理由，表明下列各款事項︰一原判決所違背之法令及其具體
    內容。二依訴訟資料可認為原判決有違背法令之具體事實；當事人於第二審程序
    不得提出新攻擊或防禦方法，但因原法院違背法令致未能提出者，不在此限，民
    事訴訟法第四百三十六條之二十四第二項、同條之二十五、同條之二十八、同法
    第四百六十八條分別定有明文。而所謂判決違背法令，乃指判決不適用法規或適
    用不當，此亦為小額事件之上訴程序所準用（民事訴訟法第四百三十六條之三十
    二第二項、第四百六十八條參照）。次按，法院依自由心證判斷事實之真偽，不
    得違背論理及經驗法則，同法第二百二十二條第三項定有明文，而所謂自由心證
    係指法院基於裁量權取捨證據方法，法院調查證據後為證據評價時，除受法律及
    良心之拘束外，不受任何拘束，但自由心證之運用本即應受論理法則及經驗法則
    之拘束，所謂論理法則，指以理論認識之方法即邏輯分析方法，依立法意旨或法
    規之社會機能就法律事實所為判斷之法則而言；所謂經驗法則，係指由社會生活
    累積的經驗歸納所得之法則而言。上訴人主張之事實及被上訴人抗辯車禍發生經
    過等語，均為兩造所不爭執，復有原審依職權調閱系爭報告、被上訴人提出估價
    單、行照、理賠申請書車損照片為證，此部分事實堪信為真實。茲兩造有爭議者
    ，上訴人應否負過失責任，本件應審酌者厥為：原審就此部分所認定之事實，有
    無違背論理法則及經驗法則，而有判決違背法令之事由？
三、經查：系爭報告認定車禍經過，既係訴外人林建良所駕駛之Ａ車未保持行車安全
    距離致追撞Ｂ車，Ｃ車也因未保持行車安全距離而追撞由上訴人所駕駛之Ｄ車，
    Ｄ車被Ｃ車追撞後，又往前推撞Ａ車，Ａ車被Ｄ車撞後，又往前再推撞Ｂ車而肇
    事；Ｂ車、Ｃ車因未損壞已先行駛離等情為據，此為兩造所不爭執，原審卻逕認
    訴外人林建良所駕駛之Ａ車追撞Ｂ車，Ｂ車追撞Ｃ車，已有未洽。又，上訴人於
    警訊中既已表明所駕駛之Ｄ車已煞車停止狀態，而推撞Ａ車之肇因，單純係因Ｃ
    車自後追撞往前所致，而系爭報告亦僅記載Ａ車、Ｃ車未保持行車安全距離等事
    實，業經原審先後於九十二年四月七日通知被上訴人閱卷並表示意見，及原審九
    十二年四月二十二日審理中（見原審卷第三十六、四十六頁），而未提出任何表
    示，顯對於上情亦不爭執，原審逕以系爭報告及其所附警訊筆錄，認定上訴人有
    過失，復未詳論上訴人與Ａ車之車損間，有何相當因果關係存在，容有速斷，且
    與卷證資料不符，顯有理由不備或矛盾，違反論理法則。
四、次查：依系爭報告所附之現場車輛車損照片（見原審卷第四十頁）以觀，Ａ車車
    後並無明顯重大毀損跡象，另參以Ａ車維修項目之估價單（見原審卷第十二、十
    三頁），亦僅列倒車雷達、防撞樑二項，堪認撞及力道甚弱，從而，上訴人主張
    所駕駛之Ｄ車已煞車停止狀態，而推撞Ａ車之肇因，單純係因Ｃ車自後追撞往前
    所致，始符合經驗法則。故原審謂依兩造所不爭執之系爭報告及其所附之警訊筆
    錄、現場車損照片，逕認上訴人有過失，而應負擔上開賠償等語，即有未洽。
五、綜上所述，上訴人主張原審判決認定事實及適用法則尚有未洽，即屬有據。從而
    ，被上訴人主張上訴人，應給付Ａ車回復原狀之費用一萬九千九百五十元，及自
    起訴狀繕本送達翌日即九十二年三月十五日起至清償日止，按年息百分之五計算
    之利息，於法無據，應予駁回。原審判決命上訴人應為上開給付，自有未洽。上
    訴意旨指摘原判決不當，求予廢棄改判，為有理由，自應由本院予以廢棄改判如
    主文第二項所示。
六、據上論結，本件上訴為有理由，依民事訴訟法第四百三十六條之三十二第二項、
    第四百五十條、第三百八十五條第一項前段、第七十八條、第四百三十六條之三
    十二第一項、第四百三十六條之十九第一項，判決如主文。
中      華      民      國    九十二    年      十二      月    二十二  日
                                  民事庭審判長法      官  陳鴻斌
                                              法      官  王萬金
                                              法      官  吳振富
正本係照原本作成。
對本判決不得上訴。
中      華      民      國    九十二    年      十二      月    二十二  日
                                              法院書記官    陳玲誼


司法院資訊處製作；財團法人民間司法改革基金會備份。
